【裁判字號】    97,消債更,1998
【裁判日期】    980422
【裁判案由】    更生事件
【裁判全文】
臺灣板橋地方法院民事裁定          97年度消債更字第1998號
聲  請  人  甲○○
代  理  人  青含國律師
上列當事人因消費者債務清理事件聲請更生，本院裁定如下：
    主  文
聲請駁回。
聲請費用由聲請人負擔。
    理  由
一、本件聲請意旨略為：聲請人於民國（下同）95年間與最大債
    權金融機構台新國際商業銀行（下稱台新銀行）達成協商，
    自95年7月起，分120期，利率0%，每月10日繳交新台幣（下
    同）10,807元。惟因失業之不可歸責事由，致履行顯有重大
    困難，為此聲請裁定准予更生等語。
二、按債務人與金融機構協商成立者，不得聲請更生或清算，但
    因不可歸責於己之事由，致履行顯有重大困難者，不在此限
    ；本條例施行前，債務人依金融主管機關協調成立之中華民
    國銀行公會會員辦理消費金融案件無擔保債務協商機制與金
    融機構成立之協商，準用前項之規定，消費者債務清理條例
    （下稱本條例）第151條第5項、第6項分別定有明文。又聲
    請更生或清算不合程式或不備其他要件者，法院應以裁定駁
    回之，但其情形可以補正者，法院應定期間先命補正，復為
    本條例第8 條所明定。次按依債務人與金融機構協商成立者
    ，除非因不可歸責於己之事由，致履行顯有重大困難，否則
    不得聲請更生或清算，本條例第151 條第5 項規定意旨甚明
    。是債務清償方案成立後，固由債務人按其條件履行，惟需
    於其後發生情事變更，在清償期間收入或收益不如預期，致
    該方案履行困難甚或履行不能，因不可歸責於己，始能聲請
    更生或清算。此項規定旨在避免債務人任意毀諾已成立之協
    商，濫用更生或清算之裁判上債務清理程序，蓋以債務清償
    方案係經當事人行使程序選擇權所為之債務清理契約，債務
    人應受該成立之協議所拘束。債務人既已與金融機構協商成
    立，如認該協商方案履行有其他不適當情形，自仍應再循協
    商途徑謀求解決。
三、查本件聲請人前曾依中華民國銀行公會會員辦理消費金融案
    件無擔保債務協商機制，與最大債權銀行國泰世華銀行成立
    債務協商，約定自95年7月起，分120期，利率0%，由聲請人
    每月10日繳納10,807元，依各債權銀行債權金額比例清償各
    項債務，至全部清償為止，聲請人自95年7月履行至96年9月
    ，經台新銀行於同年10月報送毀諾等情，業據本院依職權向
    台新銀行查詢明確，有本院公務電話紀錄表、協議書、無擔
    保債務還款計劃表及還款明細等在卷可稽。是依首揭說明與
    規定，聲請人如欲聲請更生，就其毀諾須有本條例第151條
    第5項但書所稱之「不可歸責於己致履行顯有重大困難事由
    」方得提出。
四、經查：
    (一)聲請人主張其毀諾係因失業，故有不可歸責於聲請人之事
      由云云。經本院命補正「具體說明未能按協商依約履行究
      係因何種不可歸責於己之事由所致，並提出相關『證明文
      件』」後，其改稱「協商成立後，繳了1年多，因與丈夫
      離婚、工作不穩定」為其無法繼續履約之原因，惟未提出
      任何證明文件以為證明，亦未提出離職證明，並具體敘明
      失業前係任職於何處、所任職務種類及薪資數額等相關資
      料以供本院判明，而所提之勞工保險被保險人投保資料表
      ，亦不足以證明聲請人於協商成立後，有失業之事實，是
      聲請人以協商成立後另有失業之情，致繳款困難，而主張
      毀諾具有不可歸責於己之事由，亦難認可採。復參諸聲請
      人係於95年3月1日與前配偶陳啟福離婚，有戶籍謄本附卷
      足據，則聲請人既離婚在先，毀諾於後，二者顯無關連，
      聲請人主張其係因與丈夫離婚致未能依約履行等語，洵屬
      無據。
    (二)聲請人於「財產及收入狀況說明書」之「聲請前2 年必要
      支出」欄，記載其生活必要支出等每月應付金額為12,000
      元，但未提出任何證據證明。經本院命補正後，聲請人改
      稱「工作不穩定時，生活伙食都靠媽媽支付，有工作時，
      都付現金給媽媽處理伙食及房貸負擔一點」（見98年3月
      2日民事陳報狀第五點），惟亦提未出任何單據或證明文
      件以實其說，則聲請人主張其每月有上開數額費用之支出
      ，難信屬實，併此敘明。
    (三)末按銀行公會針對95年度銀行公會協商案件已毀諾之客戶
      ，業已決議可申請「個別協商一致性方案」，即由最大無
      擔保債權銀行依據前置協商清償方案之精神和原則，與債
      務人重新協商議訂符合債務人繳款能力之月付款金額，該
      方案最長為180期，利率最低為0%。是聲請人如認該清償
      協議之利率、期數有調整之必要，俾利其清償，自得再向
      最大無擔保債權銀行申請協商，附此敘明。
五、綜上，本件聲請人未能舉證證明於協商成立後，有何不可歸
    責於己之事由，致有不能履行或履行顯有重大困難之情事，
    是本院認聲請人所稱履行顯有重大困難之情，無足採信。本
    院審酌卷存書證，認並無聲請人所述其「履行顯有重大困難
    」情事發生，從而其聲請更生，應屬無據，自不應准許，爰
    裁定如主文。
中    華    民    國    98    年    4     月    22    日
              民事第二庭    法      官  陳財旺
上為正本係照原本作成
如不服本裁定，應於裁定送達後10日內，以書狀向本院提出抗告
，並繳納抗告費新臺幣1千元
中    華    民    國    98    年    4     月    22    日
                            書  記  官  孫國慧


司法院資訊處製作；財團法人民間司法改革基金會備份。
